臺灣花蓮地方法院刑事判決　　　　　　 100年度交易字第45號
公　訴　人　臺灣花蓮地方法院檢察署檢察官
被　　　告　劉翰龍
上列被告因過失傷害案件，經檢察官提起公訴（99年度偵字第57
91號），本院判決如下：
    主  文
劉翰龍犯過失傷害罪，處有期徒刑貳月，如易科罰金，以新臺幣
參仟元折算壹日。
    事  實
一、劉翰龍於民國99年4月17日晚間9時30分許，駕駛車牌號碼G6
    －2611號自用小客車搭載林祖智，由花蓮縣花蓮市○○路40
    8之8號前之停車格內起駛時，原應注意汽車起駛前，須注意
    前後左右有無車輛，並讓行進中之車輛優先通行，而依當時
    情形，天候晴，夜間但有照明，路面為直路、柏油、乾燥、
    無缺陷、無障礙物，視距亦良好等情況，無不能注意之情事
    ，竟疏未注意左後方有無車輛，且未讓行進中之車輛優先通
    行，即起駛上開車輛，致該車左前車頭離開停車格，進入道
    路邊線，適有梁蘋騎乘車牌號碼YLN－537號機車搭載鄭貴娟
    ，沿相同路段由東往西方向直行經過該處，亦未注意車前狀
    況，致劉翰龍所駕駛之車輛與梁蘋所騎乘之機車發生碰撞，
    復造成梁蘋所騎乘上開機車碰撞賴峻德停放路邊之車號U7－
    1296號自用小客車，鄭貴娟因而受有右足第三、第四、第五
    蹠骨骨折等傷害。嗣員警接獲報案而前往處理，劉翰龍雖告
    知其為車牌號碼G6－2611號自用小客車之駕駛人，然否認上
    開行為，亦拒絕與鄭貴娟和解賠償，鄭貴娟因而提出告訴。
二、案經鄭貴娟訴由花蓮縣警察局花蓮分局報告臺灣花蓮地方法
    院檢察署檢察官偵查起訴。
    理  由
壹、程序事項：
一、按被告以外之人於偵查中向檢察官所為之陳述，除顯有不可
    信之情況者外，得為證據，刑事訴訟法第 159條之1第2項定
    有明文。所謂「不可信之情況」，法院應審酌被告以外之人
    於陳述時之外在環境及情況，例如：陳述時之心理狀況、有
    無受到外力干擾等，以為判斷之依據，故係決定陳述有無證
    據能力，而非決定陳述內容之證明力（法院辦理刑事訴訟案
    件應行注意事項第89點參照）。查告訴人鄭貴娟、證人梁蘋
    於偵查中之證述，固均屬被告以外之人於審判外之陳述，惟
    其等於偵查中所為之證述，皆業經具結，亦查無其等於偵訊
    中有遭受恐嚇等外力干擾之情事，可見依其等陳述時之外在
    環境及情況，並無顯不可信之情形，依前揭規定，自均得作
    為本案之證據。
二、按現行刑事訴訟法關於「鑑定」之規定，除選任自然人充當
    鑑定人外，另設有囑託機關鑑定制度。依同法第198條、第2
    08條之規定，不論鑑定人或鑑定機關、團體，應由法院、審
    判長、受命法官或檢察官視具體個案之需要而為選任、囑託
    ，並依同法第206條之規定，提出書面報告，即符合同法第1
    59條第 1項所定得作為證據之「法律有規定」之情形。查臺
    灣省花東區車輛行車事故鑑定委員會100年2月18日花東鑑字
    第1006100265號函附鑑定意見書及100年3月25日花東鑑字第
    1006100442號函，係臺灣花蓮地方法院檢察署檢察官囑託上
    開鑑定委員會執行鑑定職務所出具之書面鑑定報告，揆諸上
    開規定，自有證據能力。
三、卷附現場照片均係以照相機所拍攝，屬以機械之方式所留存
    之影像，並非依憑人之記憶再加以轉述而得，要非供述證據
    ，無「傳聞證據排除法則」之適用（最高法院80年臺上字第
    4672號判例意旨），從而，上開現場照片均有證據能力。
四、按勘驗，係指實施勘驗人透過一般人之感官知覺，以視覺、
    聽覺、嗅覺、味覺或觸覺親自體驗勘驗標的，就其體察結果
    所得之認知，成為證據資料，藉以作為待證事實判斷基礎之
    證據方法。關於此種證據方法，刑事訴訟法第 212條規定，
    賦予法官或檢察官有此實施勘驗權限，及同法第42條規定，
    勘驗應製作筆錄。職故，倘係法官或檢察官實施之勘驗，且
    依法製成勘驗筆錄者，則該勘驗筆錄本身即取得證據能力（
    最高法院97年度臺上字第5061號判決意旨參照）。查本院於
    100年5月12日勘驗臺灣省花東區車輛行車事故鑑定委員會函
    送之錄音光碟，乃由法官實施勘驗，且依法製成勘驗筆錄，
    從而，該勘驗筆錄即取得證據能力。
五、按被告以外之人於審判外之陳述，雖不符前 4條（即刑事訴
    訟法第 159條之1至之4）之規定，而經當事人於審判程序同
    意作為證據，法院審酌該言詞陳述或書面陳述作成時之情況
    ，認為適當者，亦得為證據。當事人、代理人或辯護人於法
    院調查證據時，知有第159條第1項不得為證據之情形，而未
    於言詞辯論終結前聲明異議者，視為有前項之同意，刑事訴
    訟法第159條之5定有明文。查除前述證據外，當事人於本院
    言詞辯論終結前，就其餘證據，僅爭執證據證明力之部分，
    對於刑事訴訟法第159條第1項之情形，則未聲明異議，經本
    院審酌該等證據作成情況均無不適當之情形，是依上開規定
    ，皆認得作為本案證據。
貳、實體事項：
一、訊據被告劉翰龍雖坦承：99年4月17日晚間9時30分許，在花
    蓮縣花蓮市○○路408之8號前，其所駕駛車牌號碼G6－2611
    號自用小客車與梁蘋所騎乘搭載鄭貴娟之車牌號碼YLN－537
    號機車發生車禍，且鄭貴娟在車禍中受有右足第三、第四、
    第五蹠骨骨折傷害等情，惟矢口否認有何過失傷害之犯行，
    辯稱：我是記者，從事新聞工作30年了，從沒遇過這種笑死
    人的事；本案十分單純，就是梁蘋騎乘機車，時速超過70公
    里，結果碰撞後，她的機車飛、彈到對面，這是常識，但因
    為人心貪婪，造成本案複雜化；因為本案相關人中有原住民
    ，所以我懷疑，背後有人在操盤，法院應該調查警察；臺灣
    省花東區車輛行車事故鑑定委員會之鑑定，一點意義也沒有
    ，浪費時間，完全是官樣文章；偵查檢察官的起訴，非常荒
    謬、可惡、可恥，而且非常草莓；公訴檢察官所言，完全是
    昧著良心云云（所涉侮辱部分，另由臺灣花蓮地方法院檢察
    署檢察官偵辦中）。經查：
(一)告訴人鄭貴娟於99年4月30日警詢時證稱：梁蘋於99年4月17
    日晚間 9時30分許，騎乘機車載我，後來在花蓮縣花蓮市○
    ○路408之8號前，劉翰龍所駕駛之自小客車由路邊駛出，結
    果雙方就發生撞擊，我的右腳因此骨折等語（見警卷第4至5
    頁）。復於 100年1月6日偵訊中結證稱：案發時，我被梁蘋
    所騎之機車搭載，原本我的頭朝向左邊，後來發生碰撞時，
    我有轉向右邊，感覺在那一瞬間，劉翰龍所駕駛之自小客車
    有開出來、移動過等語（見偵卷第7頁）。證人梁蘋於99年4
    月20日警詢時證稱：99年4月17日晚間9時30分許，我騎乘機
    車附載鄭貴娟，沿花蓮縣花蓮市○○路由東往西方向直行，
    在花蓮縣花蓮市○○路408之8號前，車號G6－2611號自用小
    客車突然要迴轉，我來不及閃避，因此發生碰撞；雖然我不
    清楚我當時騎車的速度，但車速很正常等語（見警卷第 8頁
    ）。復於 100年1月6日偵訊中結證稱：當日我沿花蓮縣花蓮
    市○○路直行，我沒有注意自己的車速是多少，可能是40或
    50公里，而劉翰龍所駕駛之自用小客車原本停放在路邊，我
    騎乘機車靠近劉翰龍的自用小客車時，我以為他會等我騎過
    去再開車，但他沒有等我騎過去就開出來了，因此發生碰撞
    等語（見偵卷第7頁）。證人林祖智於 100年5月19日本院審
    理中結證稱：案發當時，劉翰龍開車載我回去，我坐在副駕
    駛座，而劉翰龍打方向燈，車子也往前傾斜一些，也就是車
    體有開出來，準備開出來，結果就發生車禍了，但因為我坐
    在旁邊，沒有駕車，所以沒有注意梁蘋騎車的狀況等語（見
    本院卷第30至33頁）。證人賴峻德於99年 4月20日警詢時證
    稱：案發時，我的自用小客車停放在花蓮縣花蓮市○○路49
    9號前，而車號G6－2611號自用小客車與車號YLN-537號機車
    發生碰撞，所以車號YLN－537號機車又碰撞我的自用小客車
    ，但當時我不在場等語（見警卷第 9頁）。並有現場照片（
    見警卷第14至20頁）、道路交通事故現場圖（見警卷第10、
    11頁）、道路交通事故調查表(一)(二)（見警卷第12、13頁
    ）附卷可稽。
(二)按起駛前應注意前後左右有無車輛，並應讓行進中之車輛優
    先通行，道路交通安全規則第89條第1項第6款定有明文。復
    按汽車駕駛人起駛前，不讓行進中之車輛優先通行，處新臺
    幣 600元以上1800元以下罰鍰，道路交通管理處罰條例第45
    條第 1項第10款亦有明文。查被告所駕駛之車輛，左前車頭
    已離開停車格，進入道路邊線，有現場照片在卷可按（見警
    卷第14、15、17頁），復參告訴人、證人梁蘋於警詢時及偵
    訊中所述，暨證人林祖智於本院審理中之證詞，可知，案發
    時，被告未注意左後方有無車輛，亦未讓行進中之車輛優先
    通行，即起駛其車輛，致其車左前車頭離開停車格，進入道
    路邊線，適證人梁蘋騎乘車牌號碼YLN－537號機車搭載告訴
    人，沿相同路段由東往西方向直行經過該處時，亦未注意車
    前狀況，造成兩車發生碰撞，從而，被告確實有違上開規定
    之注意義務。參以本案車禍事故發生當時情形，天候晴，夜
    間但有照明，路面為直路、柏油、乾燥、無缺陷、無障礙物
    ，視距亦良好等情（見道路交通事故調查表(二)），是被告
    當時並無不能注意之情事，竟疏未注意左後方有無車輛，亦
    未讓行進中之車輛優先通行，即起駛其車輛，則其行為即有
    過失。
(三)告訴人於本案車禍中，受有右足第三、第四、第五蹠骨骨折
    等傷害之事實，有財團法人臺灣基督教門諾會醫院診斷證明
    書附卷可查（見警卷第21、22頁）。
(四)按刑法上之過失，其過失行為與結果間，在客觀上有相當因
    果關係即得成立。所謂相當因果關係，係指依經驗法則，綜
    合行為當時所存在之一切事實，為客觀之事後審查，認為在
    一般情形下，有此環境、有此行為之同一條件，均可發生同
    一之結果者，則該條件即為發生結果之相當條件，行為與結
    果即有相當之因果關係（最高法院76年臺上字第 192號判例
    意旨參照）。查被告未注意左後方有無車輛，亦未讓行進中
    之車輛優先通行，即起駛其車輛，致其車左前車頭離開停車
    格，進入道路邊線，業如上述，職是，若被告起駛前，注意
    左後方有無車輛，讓行進中之車輛優先通行，自不致發生其
    車輛與證人梁蘋所騎乘機車碰撞乙情，從而，綜合本案行為
    當時所存在之一切事實，依經驗法則為客觀之事後審查，認
    在通常情形下，有本案上開行為之同一條件，均可致生同一
    之結果，亦即被告上開過失行為即屬告訴人受傷結果之相當
    條件，揆諸上開說明，被告之過失行為與告訴人受傷之結果
    間具有相當之因果關係無疑。
(五)按刑法上之過失犯，祇須危害之發生，與行為人之過失行為
    ，具有相當因果關係，即能成立，縱行為人之過失，與他人
    之過失，併合而為危害發生之原因時，仍不能阻卻行為人之
    責任（最高法院93年度臺上字第1017號判決意旨參照）。查
    證人梁蘋騎乘機車搭載告訴人，沿花蓮縣花蓮市○○路由東
    往西方向直行，經過花蓮縣花蓮市○○路408之8號前，未注
    意車前狀況（見現場照片、道路交通事故現場圖、道路交通
    事故調查表），亦有過失，然被告上開過失行為與證人梁蘋
    之過失行為，均為本案危害發生之原因，揆諸上開說明，仍
    不能阻卻被告之過失罪責。被告於100年5月19日本院審理中
    供稱：一個車禍發生應該是雙方都有問題等語（見本院卷第
    39頁），對此應有所認知。至被告所辯：證人梁蘋騎車超速
    ，結果碰撞後，機車飛、彈到對面云云，惟觀諸現場照片（
    見警卷第17至20頁），經比對證人梁蘋所騎乘之機車、被告
    所駕駛之車輛，跡證轉移並非深顯，損壞情形亦非嚴重，可
    知撞擊力道非巨。復參照其他現場照片（見警卷第16頁）及
    道路交通事故現場圖（見警卷第10、11頁），證人梁蘋所騎
    乘機車之刮地痕為 1.9公尺，長度亦有限，益徵證人梁蘋之
    車速應非甚快。再按一般機車車禍事故之發生，因為碰撞發
    生後，駕駛人多會盡力維持車輛平衡，直至車身已達無法控
    制之程度後，始失去平衡而倒地，是機車車禍事故發生時，
    實際發生碰撞之地點與倒地後產生刮地痕之地點，通常有相
    當之距離，並不得因此即驟認證人梁蘋之車速過快。進者，
    被告於99年 4月29日警詢時陳稱：案發時我車的方向燈剛亮
    ，尚未起步，處於停止狀態，且我沒有看到對方，對方是由
    後方高速行駛等語（見警卷第 1頁）。而本院勘驗臺灣省花
    東區車輛行車事故鑑定委員會錄音光碟後發現，會議之過程
    如下：
    被告：我還沒有...還沒有啟動，我啟動我還沒有轉...
    主委：你啟動以後，是不是要迴轉？要回去啦？
    被告：對。
    主委：所以我要請教你，你是要往那邊走，你是要往前走，
    還是要...
    被告：我打左轉方向燈。
    主委：嗯，左轉。那你是要往前走，還是要迴轉？
    被告：我要迴轉。...
    主委：你是出來的時候，有沒有看到摩托車在後面來？
    被告：沒有沒有沒有沒有沒有...
    有本院勘驗筆錄附卷可稽（見本院卷第22至25頁）。再於10
    0年5月19日本院審理中陳稱：我的車子只是偏一點，沒有轉
    出來等語（見本院卷第35頁）。互核被告前後所辯，可知已
    非無疑。況且，依當時情形，天候晴，夜間但有照明，路面
    為直路、柏油、乾燥、無缺陷、無障礙物，視距亦良好（見
    道路交通事故調查表(二)），是被告起駛車輛前，確實注意
    左後方行車動態，當不致對證人梁蘋騎乘之機車駛近一事毫
    無所悉，而將車輛起駛，造成兩車碰撞，從而，縱令被告所
    辯證人梁蘋有車速過快之事為真，亦無法解免被告自身之過
    失責任。職故，被告所辯，並不足採。
(六)綜上所述，被告過失傷害之犯行，洵堪認定，自應依法論科
    。另本案經臺灣省花東區車輛行車事故鑑定委員會鑑定車禍
    發生原因，認被告駕駛自用小客車由路邊起步行駛時，未注
    意左後方來車，且未讓行進中之車輛優先通行，為肇事原因
    ，而證人梁蘋騎乘機車，未注意車前狀況，亦為肇事原因，
    有該鑑定委員會100年2月18日花東鑑字第1006100265號函附
    之鑑定意見書及100年3月25日花東鑑字第1006100442號函附
    意見在卷可參，而與本院上開之認定相同，益徵被告對本案
    車禍之發生確有過失。
(七)至公訴人聲請調查案發時被告所駕駛車輛之停車照片乙節，
    緣本案經調查後，事證臻至明確，業如上述，是欠缺證據調
    查之必要性。又被告聲請應調查警方，另陳稱梁蘋是當事人
    ，應該出庭云云，惟調查警方乙情，難認與本案有何關連性
    （見刑事訴訟法第163條之2第2項第2款），而告訴人是否對
    梁蘋提出告訴，乃告訴人之法定權利，且被告於 100年1月6
    日偵訊中業已陳述：梁蘋及鄭貴娟不能當證人云云（見偵卷
    第 8頁），竟直至本院審理程序終結前突然提出梁蘋應出庭
    之要求，觀諸被告屢屢指稱：因為人心貪婪，造成本案複雜
    化；我懷疑，背後有人操盤，法院應該調查警察；臺灣省花
    東區車輛行車事故鑑定委員會之鑑定，完全是官樣文章；偵
    查檢察官的起訴，非常荒謬、可惡、可恥、草莓；公訴檢察
    官完全是昧著良心等言行，可知，除其所稱非常要好的朋友
    即證人林祖智外，被告對告訴人、承辦員警、臺灣省花東區
    車輛行車事故鑑定委員會委員、偵查檢察官、公訴檢察官等
    人，均以不堪之字眼大聲責罵，實令人不得不質疑其要求梁
    蘋出庭之理由及動機，況梁蘋業於警詢時及偵訊中證稱：伊
    未注意自己之車速等語，而本院亦業依現場照片及道路交通
    事故現場圖認定如上，更遑論被告所辯無法解免自身之過失
    責任，從而，被告之上開聲請，均予駁回。
二、核被告所為，係犯刑法第284條第1項前段之過失傷害罪。爰
    審酌被告無前科紀錄（見臺灣高等法院被告前案紀錄表），
    ，然違反道路交通安全規則第89條第1項第6款之規定，造成
    告訴人受傷，其違反義務之程度、就本案車禍之過失比例、
    智識程度，並衡酌告訴人受傷之程度、後遺症，暨被告未和
    解賠償告訴人、犯後態度等一切情狀，量處如主文所示之刑
    ，並諭知易科罰金之折算標準。又被告雖告知員警其為車牌
    號碼G6－2611號自用小客車之駕駛人（見自首情形紀錄表，
    警卷第26頁），然其未自承自己之過失行為，自不符自首之
    要件，附此敘明。
據上論斷，應依刑事訴訟法第299條第1項前段，刑法第284條第1
項前段、第41條第1項前段，刑法施行法第 1條之1，判決如主文
。
本案經檢察官張立中到庭執行職務。
中    華    民    國   100    年    6     月     2    日
                  刑事第四庭    法  官  曹庭毓
以上正本證明與原本無異。
如不服本判決應於收受送達後10日內向本院提出上訴書狀，並應
敘述具體理由。其未敘述上訴理由者，應於上訴期間屆滿後20日
內向本院補提理由書(均須按他造當事人之人數附繕本)「切勿逕
送上級法院」。告訴人或被害人如對於本判決不服者，應具備理
由請求檢察官上訴，其上訴期間之計算係以檢察官收受判決正本
之日期為準。
中    華    民    國   100    年    6     月    3     日
                                書記官
附錄本判決論罪之法律條文：
刑法第284條第1項
因過失傷害人者，處6月以下有期徒刑、拘役或5百元以下罰金，
致重傷者，處1年以下有期徒刑、拘役或5百元以下罰金。